【裁判字號】    95,台上,5854
【裁判日期】    951026
【裁判案由】    強盜
【裁判全文】
最高法院刑事判決            九十五年度台上字第五八五四號
上  訴  人  甲○○
                    650巷27弄15號（另案在台灣台中監獄執
                    行）
上列上訴人因強盜案件，不服台灣高等法院台中分院中華民國九
十五年八月二十九日第二審判決（九十五年度上訴字第一七七二
號，起訴案號：台灣台中地方法院檢察署九十五年度偵字第八四
一二號），提起上訴，本院判決如下：
    主  文
上訴駁回。
    理  由
按刑事訴訟法第三百七十七條規定，上訴於第三審法院，非以判
決違背法令為理由，不得為之。是提起第三審上訴，應以原判決
違背法令為理由，係屬法定要件。如果上訴理由狀並未依據卷內
訴訟資料，具體指摘原判決不適用何種法則或如何適用不當，或
所指摘原判決違法情事，顯與法律規定得為第三審上訴理由之違
法情形，不相適合時，均應認其上訴為違背法律上之程式，予以
駁回。本件原審經審理結果，認為上訴人甲○○強盜犯行明確，
第一審判決依行為時即修正前刑法牽連犯規定，從一重論處上訴
人意圖為自己不法之所有，以強暴至使不能抗拒，而取他人之物
罪刑（累犯），為無不合，予以維持，駁回上訴人在第二審之上
訴，已引用第一審判決書記載之事實、證據及理由，詳敘其調查
、取捨證據之結果及憑以認定犯罪事實之心證理由。並就上訴人
否認之供詞及其所辯各語認非可採，予以論述。就形式上觀察，
原判決要無採證認事違背經驗法則、論理法則或理由不備等違背
法令之情形。證人即被害人乙○○於偵查及第一審審理時，就案
發當時上訴人有否以棉被罩住其口部，並掐其頸部，拳毆其頭、
胸部等處，所供與渠警詢之供述不相符合。原判決引用第一審判
決書所載理由，係以乙○○警詢之證述係案發翌日所為，距案發
日較近，當時記憶自較深刻，不致因時隔日久而遺忘；且係於醫
院急診室就醫時，所為之詢問，較無來自上訴人之壓力，或事後
故為迴護機會，因認其警詢中所為陳述，客觀上應具有較可信之
特別情況，且為證明犯罪事實存否所必要，依刑事訴訟法第一百
五十九條之二規定，應有證據能力。其中所謂該證人警詢之證述
距案發日較近，記憶深刻，不致日久遺忘等語，固與該證言是否
「具有可信之特別情況」之要件不盡相符，然第一審判決非單憑
此一判斷理由，除此，且同時亦說明乙○○警詢係在醫院急診室
所為，當時較無來自外部壓力，亦即不致受污染而有故予迴護情
形，乃認其應具有可信之特別情形，是要不能僅以前者論敘之瑕
疵，即認第一審判決以乙○○警詢之審判外供述，例外具有證據
能力，而採為判決之基礎，有悖於證據法則。上訴意旨執此指摘
原判決違背法令，核與法律規定得為第三審上訴理由之違法情形
，不相適合。而第一審法院受命法官於民國九十五年六月七日勘
驗上訴人警詢錄音帶時，並無急迫情形，乃未將其勘驗時日、處
所通知上訴人及其選任辯護人，使有在場機會，此於刑事訴訟法
第二百十九條、第一百五十條第三項前段規定，雖不無違背，然
上訴人警詢之自白，已經原判決引用第一審判決，說明依憑上訴
人於偵查中、第一審法院受理檢察官羈押聲請為調查時以及警員
張進典、蕭長生之供證，應認其並無受強暴、脅迫或利誘等非任
意性情形，則此第一審漏未將勘驗期日通知上訴人及其選任辯護
人之程序上違誤，應於科刑判決本旨不生影響，依刑事訴訟法第
三百八十條規定，要不能執之為合法之第三審上訴理由。而其餘
上訴意旨，則係就屬原審採證認事職權之行使及原判決已說明事
項，徒憑己見，任意指摘，且仍為單純事實之爭辯，均不能認係
適法之第三審上訴理由。依上揭說明，本件上訴違背法律上之程
式，應予駁回。
據上論結，應依刑事訴訟法第三百九十五條前段，判決如主文。
中    華    民    國  九十五  年    十    月  二十六  日
                      最高法院刑事第八庭
                          審判長法官  張  淳  淙
                                法官  劉  介  民
                                法官  張  春  福
                                法官  洪  昌  宏
                                法官  蔡  彩  貞
      本件正本證明與原本無異
                                      書  記  官
中    華    民    國  九十五  年    十    月  三十一  日
                                                Ａ


司法院資訊處製作；財團法人民間司法改革基金會備份。
